【裁判字號】    98,審勞再易,5
【裁判日期】    981001
【裁判案由】    再審之訴
【裁判全文】
臺灣臺北地方法院民事裁定           98年度審勞再易字第5號
再審原告    乙○○
再審被告    文隆空調機電工程股份有限公司
            久如水電工程有限公司
共      同
法定代理人  甲○○
上列當事人間請求返還租金等事件，再審原告對於本院民國97年
4 月9 日96年度勞簡上字第41號確定判決提起再審之訴，本院裁
定如下：
    主  文
再審之訴駁回。
再審訴訟費用新臺幣肆仟陸佰拾伍元由再審原告負擔。
    理  由
一、本件再審原告提起再審意旨略以：
  (一)再審原告發現下列未經斟酌之證物，如經斟酌可受較有利益
    之裁判，原確定判決有民事訴訟法第496 條第1 項第13款之
    再審事由：
    1.再審被告文隆空調機電工程股份有限公司（下稱文隆公司
      ）民國97年1 月11日變更登記表、再審被告久如水電工程
      有限公司（下稱久如公司）97年12月24日變更登記表：原
      確定判決於97年4 月9 日宣判時，再審被告之負責人即已
      變更為甲○○，且文隆公司、久如公司負責人相同，辦公
      地址相同，電話相同，由三樓總經理室統一指揮，足證文
      隆公司、久如公司和和鴻曜股份有限公司（下稱鴻曜公司
      ）關係密切。
    2.臺灣板橋地方法院（下稱板橋地院）板橋簡易庭98年度板
      小字第301 號返還借款事件98年2 月27日言詞辯論筆錄、
      文隆公司會計黃秋美人事基本資料、87年度支票登錄簿、
      板橋地院97年度板簡字第1252號久如公司委任林珠櫻委任
      狀：足證再審被告文隆公司與久如公司人事作帳換來換去
      ，再審被告文隆公司與久如公司帳作在一起，黃秋美及林
      珠櫻同為管理部成員，公司印章皆由林珠櫻保管，故再審
      被告文隆公司、久如公司皆可委任，對內再審被告文隆公
      司、久如公司是一家，對外才分二家公司。
    3.再審被告文隆公司與久如公司於97年9 月18日寄給再審原
      告之郵件信封：兩封信同日發出，有同樣字跡、同樣住址
      ，可證明再審被告文隆公司、久如公司關係密切。
    4.再審被告文隆公司、久如公司聯絡單：該等連絡單為每日
      工作，於發包前、發包後及工地監工聯繫廠商、施工人員
      ，再審被告文隆公司、久如公司均包括在內。
    5.重要之臺灣客戶名片：在臺灣的松青、丸久公司，在大陸
      即樂購，也是鴻曜公司副董之重要業務。
    6.再審原告88年工作筆記本：該筆記本為再審原告長期紀錄
      及重要工作事項，根據記錄再審原告為再審被告文隆公司
      及久如公司工作，再審被告文隆公司負責人丙○○自始均
      無工作紀錄，純係人頭，實際參與人為甲○○。
    7.昆山鴻曜機電有限公司主要業務名片：其中頂新集團之樂
      購，為副董事長甲○○之主業務。
    8.再審被告文隆公司97年9 月18日新莊化成路郵局第173 號
      存證信函，所附文件為再審原告向再審被告久如公司借支
      明細，足證再審被告文隆公司、久如公司關係密切。
    由以上新事證證明再審被告文隆公司與久如公司形同一家，
    又與鴻曜公司關係密切。
  (二)原確定判決就再審原告所提出：再審被告為再審原告統一印
    製之名片、再審原告88、89、91年度所得稅扣繳憑單、89年
    7 月10日在職證明書、再審原告勞工保險人投保資料明細、
    再審被告久如公司91年1 至12月薪資總表、再審原告國立臺
    北工業專科學校畢業證書所蓋證照章、臺北市政府產業發展
    局96年12月10日北市產業公字第09634552500 號函等足影響
    於判決之重要證物，漏未斟酌，有民事訴訟法第497 條之再
    審事由。
二、按再審之訴，應於30日之不變期間內提起。前項期間，自判
    決確定時起算，但再審之理由知悉在後者，自知悉時起算，
    但自判決確定後已逾5 年者，不得提起。民事訴訟法第500
    條第1 項、第2 項前段定有明文。又按提起再審之訴，應表
    明再審理由，及關於再審理由並遵守不變期間之證據（民事
    訴訟法第501 條第1 項第4 款），其未表明者無庸命其補正
    。再按提起再審之訴之原告，如主張其再審理由知悉在後者
    ，應就所主張之事實負舉證之責任。最高法院60年台抗字第
    53 8號、30年抗字第443 號判例意旨參照。經查，本件原確
    定判決於97年4 月9 日作成並已確定，再審原告於97年4 月
    18日收受原確定判決（見前審第二審卷第145 頁），對於原
    確定判決有無民事訴訟法第497 條規定「就足影響於判決之
    重要證物，漏未斟酌」之情形，於斯時即可知悉，故計算是
    否逾30日之不變期間，應自裁判確定時起算，無同法第500
    條第2 項但書再審理由知悉在後之適用。其次，再審原告主
    張原確定判決有民事訴訟法第496 條第1 項第13款「發現未
    經斟酌之證物，如經斟酌可受較有利益之裁判」之再審事由
    ，依同法第500 條第1 項規定，應於判決確定時起30日之不
    變期間內提起再審之訴，又倘再審原告就此再審事由係知悉
    在後，亦未舉證證明。再審原告迄98年6 月29日始提起本件
    再審之訴，有起訴狀上本院收狀戳足憑，顯已逾30日之不變
    期間，依上開說明，其再審之訴自不合法，應予駁回。
三、依民事訴訟法第502 條第1 項、第95條、第78條，裁定如主
    文。
中    華    民    國    98    年    10    月    1     日
                勞工法庭  審判長法  官  朱漢寶
                                法  官  黃柄縉
                                法  官  劉又菁
以上正本係照原本作成。
本判決不得抗告。
中    華    民    國    98    年    10    月    1     日
                                書記官  潘惠梅


司法院資訊處製作；財團法人民間司法改革基金會備份。
